【裁判字號】    89,台上,2425
【裁判日期】    890504
【裁判案由】    懲治盜匪條例
【裁判全文】
最高法院刑事判決                              八十九年度台上字第二四二五號
    上  訴  人  甲○○
    原      審
    指定辯護人  李勝雄律師
右上訴人因懲治盜匪條例案件，不服台灣高等法院中華民國八十九年二月十五日第二
審判決（八十九年度少連上訴字第四號，起訴案號：台灣板橋地方法院檢察署八十八
年度偵字第一五○四三、一八六五四號），提起上訴，原審之指定辯護人亦為被告之
利益提起上訴，本院判決如左：
    主  文
上訴駁回。
    理  由
按原審之辯護人為被告之利益而上訴，被告亦提起上訴時，原審辯護人之上訴並非獨
立上訴；如被告之上訴合法時，該辯護人之上訴即失其效力，此為本院所持之見解。
查本件原審判決後，上訴人甲○○固於法定上訴期間內具狀提起上訴，然於本院判決
前仍未提出上訴理由書狀，其上訴顯有刑事訴訟法第三百八十二條第一項之不合法，
而原審之指定辯護人亦於法定上訴期間內為被告（上訴人甲○○）之利益具狀提起上
訴，並附具上訴理由指摘原判決不當。因上訴人甲○○之上訴不合法律上之程式，故
原審辯護人之上訴，仍不失其效力，合先說明。
又按刑事訴訟法第三百七十七條規定，上訴於第三審法院，非以判決違背法令為理由
，不得為之。是提起第三審上訴，應以原判決違背法令為理由，係屬法定要件。如果
上訴理由狀並未依據卷內訴訟資料，具體指摘原判決不適用何種法則或如何適用不當
，或所指摘原判決違法情事，顯與法律規定得為第三審上訴理由之違法情形，不相適
合時，均應認其上訴為違背法律上之程式，予以駁回。本件原判決綜合調查證據之結
果，認上訴人甲○○係犯懲治盜匪條例第五條第一項一款之盜匪罪、刑法第三百零六
條之無故侵入住宅罪、第三百零二條第一項之非法剝奪他人行動自由罪、第三百四十
六條第一項之恐嚇取財罪、第三百三十九條之二之不正利用自動付款設備罪、槍砲彈
藥刀械管制條例第七條第四項之非法持有手槍罪、同條例第十二條第四項之非法持有
子彈罪，乃依牽連關係從一重以連續盜匪罪論處。已詳敘所憑之證據及認定之理由，
從形式上觀察，並無任何違背法令之處。本件上訴意旨略稱：懲治盜匪條例業已失效
，原判決依該條例論處自有適用法則不當之違法，又未敘明不採該條例已失效之主張
，顯有判決不載理由之違法。惟按現行懲治盜匪條例，係經立法程序於民國四十六年
六月五日修正公布施行，將第八條「依特種刑事案件訴訟條例審理」及第十條「施行
期間定為一年，必要時得以命令延長」之規定予以刪除，原第九條改為第八條，第十
一條改為第九條。經考刪除第十條有關限時法規定之立法本意，係為期遏止盜風，改
善治安，認本條例第一條至第七條及原第九條（修正後為第八條）均仍有施行之必要
，因將本條例由限時法改為經久施行之常態性刑事特別法，並重新調整條次，形式上
雖稱「修正」，實質上，已具重新全部立法之性質，故本條例修正前雖有數次命令延
長已逾期，仍非可認為已經失效。原判決採為論處之依據，自無違法可言。又原判決
未敘明不採主張該條例業已失效之理由，既不影響其法律之適用，僅係理由之疏略，
亦難以此指為違法。至其餘上訴意旨，均無非就原審認定恐嚇取財部分為指摘，惟該
部分核屬刑事訴訟法第三百七十六條第一款所列之案件，依上開法條規定，既經第二
審判決，不得上訴於第三審法院，牽連之重罪盜匪部分，其上訴既不合法，無從為實
體上判決，輕罪恐嚇取財部分，亦無從適用審判不可分原則，併為實體上審判，亦應
從程序上予以駁回。
據上論結，應依刑事訴訟法第三百九十五條前段，判決如主文。
中      華      民      國    八十九    年      五      月      四      日
                              最高法院刑事第二庭
                                  審判長法官  莊  來  成
                                        法官  呂  潮  澤
                                        法官  謝  俊  雄
                                        法官  白  文  漳
                                        法官  蘇  振  堂
      右正本證明與原本無異
                                              書  記  官
中      華      民      國    八十九    年      五      月     十一     日


司法院資訊處製作；財團法人民間司法改革基金會備份。
